【裁判字號】    93,上訴,267
【裁判日期】    950307
【裁判案由】    貪污治罪條例等
【裁判全文】
臺灣高等法院刑事判決                 93年度上訴字第267號
上  訴  人  臺灣板橋地方法院檢察署檢察官
上  訴  人
即  被  告  丁○○
前  一  人
選任辯護人  陳志忠律師
上  訴  人
即  被  告  甲○○
            戊○○
                    19樓
前二人共同
選任辯護人  洪嘉呈律師
上  訴  人
即  被  告  庚○○
            丙○○
被      告  乙○○
前  一  人
選任辯護人  邱群傑律師
            許卓敏律師
上列上訴人等因被告貪污治罪條例等案件，不服臺灣板橋地方法
院89年度訴字第639號，中華民國92年9月30日第一審判決（起訴
案號：臺灣板橋地方法院檢察署88年度偵字第6756號、88年度偵
字第6757號、89年度偵字第2501號、89年度偵字第2568 號、89
年度偵字第5258號、89年度偵字第5687號、89年度偵字第5688號
、89年度偵字第6590號、89年度偵字第5691 號、89年度偵字第
5692號、89年度偵字第5693號、89年度偵字第5694號、89年度偵
字第5694號、89年度偵字第6451 號），提起上訴，本院判決如
下：
    主  文
原判決關於丁○○、庚○○、甲○○、戊○○部分均撤銷。
丁○○對於違背職務之行為，收受賄賂，處有期徒刑壹拾貳年，
褫奪公權陸年，所得財物現金新台幣參拾伍萬元應予追繳沒收，
如全部或一部無法追繳時，應追徵其價額，或以其財產抵償之。
庚○○、甲○○、戊○○均無罪。
其餘上訴駁回。
    事  實
一、劉水勝與己○○（綽號「茂男」）、辛○○（劉水勝、己○○、辛○○三人所涉賭博罪嫌部分，業經判處罪刑確定，又
    彼等所涉行賄罪嫌部分另案審理）及丙○○、林文吉（另案
    審理）及綽號「輝龍」、「林慶雄」（綽號「豬仔）等成年
    人，自民國87年5月間（起訴書誤載為同年9月間）起，至88
    年3月間（起訴書誤載為同年月1月間）止，共同基於意圖營
    利之概括犯意聯絡，合夥投資經營職業賭場，並先後提供臺
    北縣土城市○○路54巷22弄9號1樓、同縣板橋市○○街34巷
    50號1樓、同縣土城市○○路49巷5號1樓、同縣土城市○○
    路○段129巷8號1樓、同縣三重市○○街14號1樓、同縣蘆洲
    市○○○路○段11巷4號1樓等處，充作賭博場所，聚集多數
    人在場賭博財物，現場並雇用林素美（另案由臺灣板橋地方
    法院檢察署檢察官提起公訴）擔任現場「記帳」（負責登錄
    賭客賭資進出輸贏情形），林應祺（另案由臺灣板橋地方法
    院檢察署檢察官提起公訴）及綽號「阿足」者，擔任「清帳
    仔」（每把牌開牌後，負責現場賭桌上向賭客收取抽頭金者
    ），黃昭福（另案審理）擔任「保元」（負責保管股東出資
    及賭客兌換籌碼之現金者），張文賢（另案由臺灣板橋地方
    法院檢察署檢察署官聲請簡易判決處刑）擔任把風，壬○○
    （另結），蘇育輝（另案審理）、綽號「阿花」者，擔任「
    招待」（負責招呼賭客及提供煙、飲料、檳榔者）及把風，
    丙○○擔任接送賭客之工作等為賭場工作人員。該職業賭場
    係以「筒仔麻將」（即俗稱「推筒子」）為賭具，賭客攜現
    金或票據等進場，須先向賭場「保元」兌換籌碼，再以籌碼
    下場賭博，押注金額依賭客個人意願下注，而賭客每把牌下
    注超過新臺幣（下同）3千元者，由劉水勝、己○○、辛○○等人抽取1百元之抽頭金即「Ａ仔錢」，每日賭場結束後
    ，賭客再依輸贏之籌碼向賭場「保元」兌領現金，劉水勝、
    己○○、辛○○則與投資賭場之股東，結算獲利之「Ａ仔錢
    」，先扣除一成（百分之10）作為負責人劉水勝、己○○、
    辛○○經營賭場之利潤，再扣除支付賭場工作人員之工資、
    賭場房租費、雜支費（招待賭客之煙、飲料、檳榔等費用）
    、「小Ａ仔錢」（即賭客帶現金10萬元以上進場賭博，賭場
    會從「Ａ仔錢」中提撥一部分款項，按賭客攜現金進場數量
    和賭博時間長久，分給賭客之回饋金）等支出後，剩餘之「
    Ａ仔錢」則由劉水勝、己○○、辛○○與投資之股東均分，
    均藉以營利，每日營藍本抽頭之「Ａ仔錢」約達數10萬元至
    1百餘萬元不等。嗣經法務部調查局臺北縣調查站（下稱臺
    北縣調查站）循線查悉上情，並於89年1月25日，赴臺北縣
    土城市○○路24巷8號2樓，查扣壬○○所保管而屬己○○、
    辛○○所有供彼等經營上開賭場所用之賭具麻將牌3副、籌
    碼1袋、商業本票3本、賭客進出場明細表8頁。
二、丁○○原係臺北縣政府警察局土城分局清水派出所（下稱清
    水派出所）巡佐兼副主管，為依據法令執行公務之人員，明
    知警察之任務為依法維持公共秩序，保護社會安全，防止一
    切危害，促進人民福利，並應依法行使協助偵查犯罪、執行
    搜索、扣押、拘提及逮捕之職權以及司法警察知有犯罪嫌疑
    者，應報告該管檢察官或司法警察官，但得不待其命令，逕
    行調查犯罪嫌疑人犯罪情形及蒐集證據，且現行犯，不問何
    人得逕行逮捕，詎於87年8月7日晚間，丁○○接獲檢舉得知
    該轄土城市○○路54巷22弄9號1樓有經營職業賭場之情事，
    即召集清水派出所備勤及線上巡邏之巡佐及員警庚○○、戊○○、林勝添、甲○○、康碩顯等6人，前往該址查緝，俟
    進入該址屋內，現場有賭具「筒仔麻將」、籌碼，及在場之
    人己○○、辛○○、壬○○、張文賢暨蔡清水、莊明輝、曾
    明進、方樹煌、許連宗、蔡金財、張鄭錦等人，員警戊○○
    旋依其指示於現場製作臨檢紀錄及辦理賭具、賭資查扣之程
    序，惟己○○、辛○○為避免遭警方移送地方法院檢察署偵
    查起訴及審判，竟基於對依據法令從事查緝任務之丁○○關
    於違背職務行為行求、期約及交付賄賂之犯意聯絡與行為分
    擔，向丁○○行求表示願準備「煙酒錢」交付丁○○及前來
    取締之員警，作為縱放查獲該次賭場賭客之代價，丁○○認
    有機可乘，亦萌生違背職務行為期約、收受賄賂之犯意，除
    表示同意外，並表示賄款金額30萬元，而與己○○、辛○○
    夫婦達成合意，丁○○隨即指示戊○○製作「事件檢查紀錄
    表」，並將「未查獲賭博情事」之不實事項，登載於彼等職
    務上所制作具有公文書性質之「事件檢查紀錄表」（起訴書
    誤載為臨檢紀錄表，已遺失而未扣案），足以生損害於警察
    機關查緝犯罪資料管理之正確性。並違背職務不查扣賭具、
    賭資，隨即帶隊離去，並任令己○○、辛○○、壬○○、張
    文賢、蔡清水、莊明輝、曾明進、方樹煌、許連宗、蔡金財
    、張鄭錦等人離去。另己○○、辛○○夫婦於上開臺北縣土
    城市○○路之賭場遭查獲取締後，雖未經警移送偵辦，惟因
    當晚賭客之賭意甚濃，遂轉移至同縣三重市○○街14號1樓
    之賭場繼續賭博，辛○○依前述約定，由賭場之「Ａ仔錢」
    中，提撥現金30萬元交予己○○作為支付丁○○之賄款，經
    以丁○○所留之000000000呼叫器號碼聯繫，相約在土城海
    山煤礦附近廟前廣場見面交付賄款後，旋由具有行賄犯意聯
    絡之丙○○開車搭載己○○前往交款，丁○○依約前往海山
    煤礦，並坐入丙○○之計程車，於交款前，丁○○以「老大
    也要打點」為由，要求加付賄款至35萬元，己○○為免節外
    生枝，應允所求，而當場交付35萬元賄款予丁○○收受，丁○○即下車自行離去，嗣己○○夫婦即委由丙○○和丁○○
    洽談，安排在轄區內開設賭場之事，惟均因臺北縣政府警察
    局土城分局分局長尚未調離而未果。迄87年年底，己○○夫
    婦之賭場，另案遭查緝，丁○○擔心索賄之事曝光，乃邀約
    丙○○見面，表明願退還前述縱放己○○賭場受賄之35萬元
    ，希望己○○夫婦切勿張揚，嗣經丙○○安排雙方在「記帳
    」林素美位於土城市○○路○段119巷3號之住處商談，丁○○得知己○○夫婦並未洩漏索賄之事後，即未退還前述賄款
    35萬元。
三、案經臺北縣政府警察局移送暨臺灣板橋地方法院檢察署檢察
    官發交法務部調查局臺北縣調查站移送同署檢察官偵查起訴
    。
    理  由
壹、有罪部分：
一、前揭犯罪事實欄一被告丙○○部分：
    訊據被告丙○○矢口否認有前揭犯行。辯稱：伊當時僅受僱
    於己○○載送己○○本人及其他客人，並無參與經營賭場云
    云。惟查：前揭犯罪事實一所載之事實，業據被告丙○○及
    同案被告壬○○於臺北縣調查站人員詢問時及偵查中供明在
    卷（見臺灣板橋地方法院檢察署89年度偵字第2568號偵查卷
    第3至5頁、第21頁反面，同署89年度偵字第2510號偵查卷第
    3至5頁、第31頁反面），並經證人即上開賭場負責人辛○○
    、己○○、黃昭福、蘇育輝、林素美、林應祺、林文吉於法
    務部調查局臺北縣調查站（下稱臺北縣調站）人員詢問時及
    偵查中證述綦詳（參見臺灣板橋地方法院檢察署89年度偵字
    第5691號偵查卷第37至48頁、第152頁、第184至189頁、第
    193頁、第253至254頁、第203至208頁、第271至273頁、第
    334至340頁、第369至370頁、第401至402頁），此外，復有
    扣案之賭具麻將牌3副、籌碼1袋、商業本票3本、賭客進出
    場明細表8頁可資佐證，足認被告丙○○翻異前供，所為之
    前開辯解，顯屬事後圖卸推托之詞，要無足採，綜上所述，
    本案犯罪事實欄一部分之犯罪事實，事證已臻明確，被告丙○○之犯行洵堪認定。
二、犯罪事實欄二被告丁○○部分：
（一）、訊據被告丁○○矢口否認有上揭犯行，辯稱：伊當時依
        據線民報案，率隊赴上開地點查緝賭場，俟進入該址屋
        內後，僅見屋內大圓桌上有若干飲料及杯子，並未發現
        有賭博之明確證據，經逐一查核屋內民眾身分資料，亦
        未發現有通緝犯或其他不法情事，乃於製作臨檢紀錄表
        後離去，並無行賄或收賄之情事云云。
（二）、經查：
     1、己○○、辛○○夫婦於87年8月間，確有在臺北縣土城
        市○○路54巷22弄9號1樓房屋內，經營賭博場所，聚集
        多數人在場賭博財物之事實，已如前述（犯罪事實欄一
        被告丙○○部分）。
     2、（1）、本件證人己○○於偵查中證稱：87年8月7日晚
        間確有賭場遭清水派出所之員警查獲一事，當場查獲「
        筒子麻將」及籌碼，經其於現場與被告丁○○私下洽商
        ，表示「茶水、煙」之費用給前來取締之員警，希望網
        開一面，不要取締移送，被告丁○○接受，遂指示相關
        員警製作臨檢紀錄，並未查扣賭具，亦未將其及賭客帶
        回偵訊後離去等語（參見臺灣板橋地方法院檢察署89
        年度偵字第5691號偵查卷第347頁）；（2）、證人辛○○於臺北縣調查站及偵查中證稱：87年8月某日晚間，
        其賭場剛開始賭博時，臺北縣警察局土城分局清水派出
        所副主管即被告丁○○率4、5名員警至土城市○○路賭
        場取締，賭客立即逃逸，其本人、其夫己○○、同案被
        告蔡聰亨、綽號「肉羹」等人，當場被查獲，被告丁○○與取締之員警立即製作臨檢紀錄及查扣手續，其主動
        與被告丁○○在現場商談，希望被告丁○○能以家庭麻
        將來取締，不要以賭場來取締，其願意支付菸酒錢予被
        告丁○○及前來取締之員警，經被告丁○○同意，乃未
        予取締，並率前述4、5位員警離去等語（見同上偵查卷
        第186頁反面、第406頁）；（3）、又證人即己○○與
        辛○○夫婦之子黃昭福於法務部調查局臺北縣調查站及
        偵查中供稱：其係在其父母己○○、辛○○所經營之賭
        場擔任「保元」，由股東先將股金交付其放在場外安全
        地點，以應付賭場資金需求，另賭客入場所需現金需先
        向其兌換籌碼，迨賭局結束後，再以籌碼換回現金，上
        開土城市○○路賭場係以「筒子麻將」為賭具，現場有
        張大圓桌上舖行軍毯，87年8月7日夜間，經警查獲時，
        賭客已賭了2個小時，之後約半小時，員警即自行離開
        ，現場經查獲人員如己○○、辛○○、被告丙○○及10
        餘名賭客皆未經警帶回警察局等語（見同上偵查卷第
        283頁反面、第284頁、第334頁反面、第335頁）；（4
        ）、同案被告壬○○臺北縣調查站及偵查中供稱其當時
        係在上開賭場擔任送香煙、檳榔、籌碼予賭客之工作，
        上址係其承租提供予己○○聚賭之場地，當日開始賭博
        不久，警察即來取締，賭客皆往賭場後門逃竄，有一部
        份賭客從後門逃出賭場，但取締之清水派出所員警亦從
        後門進入賭場，當場查獲筒仔麻將賭具及籌碼，現場亦
        查獲己○○、辛○○、被告丙○○、「肉羹」及伊5、6
        人，清水派出所員警控制現場後，即要賭場在場人員拿
        出身分證，開始製作臨檢紀錄，查扣賭具，不久被告丙○○即與被告丁○○至賭場外面商談，談好後，回到賭
        場，被告丁○○乃告訴在場取締員警收隊，不必取締，
        隨即丁○○即帶隊離去，未查扣現場查獲之賭具、賭資
        ，也未將其及在場人帶回訊問等語（參見同上偵查卷第
        184頁、第223頁、第224頁、第337頁反面、第338 頁）
        ；（5）、證人林文吉於臺北縣調查站及偵查中證稱：
        87年8月間，其曾前往上開己○○、辛○○開設之土城
        市○○路賭場賭博，當時有10餘人在場賭博，其記得由
        「阿輝」做莊時，忽然友人叫警察前來取締，其立即由
        後門逃出，員警當場有查獲賭具及賭客等語（見同上偵
        查卷第204頁、第328頁）；（6）、證人蘇育輝於臺北
        縣調查站證稱：其於87年8月間，在上開土城市○○路
        之賭場工作，某晚賭場剛開始賭博，其適至賭場外與黃
        昭福聊天，大約22時許，賭場即電知賭博時遭警方查獲
        ，不久警察即離開，未帶走任何賭客，其和黃昭福皆感
        有異等語（參見同上偵查卷第274頁）；（7）、同案被
        告林勝添於臺北縣調查站及偵查中供稱：當時係由被告
        丁○○帶隊，進入上開賭場後，現場約有賭客10 人，
        賭場內圓桌上有賭具「筒子麻將」，依規定原應將查獲
        之賭具「筒子麻將」登載於臨檢紀錄表之查扣欄內，並
        須將賭客帶回派出所訊問，惟因係由被告丁○○指揮，
        指示不查扣賭具及不將將賭客帶回派出所訊問等語（同
        上偵查卷第60頁反面、第388頁、第389頁）；（8
        ）、同案被告康顯碩於臺北縣調查站及偵查中供稱：當
        時進入上開賭場後，發現在房內圓桌上放置筒仔麻將之
        賭具及籌碼，一看即知道在賭博，賭客亦承認賭博，惟
        未久被告丁○○即指示收隊離去，賭客、賭資、賭具均
        未查扣、移送，其向同案被告林勝添詢問，同案被告林
        勝添亦表示其亦莫名奇妙等語（見同上偵查卷第67頁、
        第381頁、第382頁）；（9 ）、同案被告庚○○於臺北
        縣調查站及偵查中供稱：當時在現場查獲「筒仔麻將」
        ，依規定要記載於臨檢紀錄表中，並將賭客帶回派出所
        詢問等語（同上偵查卷第117頁正、反面、第432頁、第
        433頁）；（10）、同案被告甲○○於臺北縣調查站及
        偵查中供稱：其與同仁進入上址屋內後，發現現場有一
        張桌面相當大之圓桌，桌面散落一些筒仔麻將及籌碼，
        部分被毯子蓋住，一眼即可看到係賭博用具，其查核現
        場人員身分證，發現絕大多數人並非住在當地附近，依
        彼等查緝賭博案件之實務經驗，足以認定該址係以「筒
        仔麻將」為聚賭之職業賭場，依規定現場應製作臨檢紀
        錄表，載以查扣筒仔麻將賭具及籌碼賭資外，並應將現
        場賭客及賭場人員帶返偵訊、移送法辦，惟被告丁○○
        與現場某男子在靠近廚房附近談話後，被告丁○○即指
        示員警收隊離去等語（參見同上偵查卷第128頁反面、
        第129頁、第375頁、第376頁）；（11）、同案被告劉
        水勝於偵查中供稱：當日晚間曾在上開土城市○○路賭
        場賭博，嗣警方前來查緝，乃隨即逃離現場等語（參見
        同上偵查卷第411頁反面）。
     3、被告丁○○經法務部調查局以「控制問題法」及「混合
        問題法」實施測謊鑑定結果，亦發現被告丁○○對於案
        發當時未曾於辛○○處查獲賭場、辛○○未贈其金錢、
        其未收取辛○○等所贈金錢等問題，經測試均呈情緒波
        動之說謊反應，有法務部調查局89年3月15日（89）陸
        （3）字第89130589號鑑定通知書1份在卷足憑（參見臺
        灣板橋地方法院檢察署89年度偵字第6451號偵查卷第15
        頁）。
     4、綜上，自堪認本件於87年8月7日夜間23時許，確有蔡清
        水等多數賭客，在己○○、辛○○等人所經營之臺北縣
        土城市○○路54巷22弄9號1樓賭場內，以「筒仔麻將」
        賭博財物，經臺北縣政府警察局土城分局清水派出所副
        主管丁○○據報率隊查獲，致蔡清水等賭客無法繼續賭
        博財物，現場客廳之牌桌上並遺留「筒子麻將」牌及籌
        碼等物，惟賭場人員及賭客皆未經警帶至警察局製作筆
        錄，被告丁○○指示員警製作不實之臨檢紀錄表，將「
        未查獲賭博情事」之不實事項，登載於彼等職務上所制
        作之「事件檢查紀錄表」，殆無疑問。被告丁○○於臺
        北縣調查站人員詢問時、偵查中、原審及本院審理時，
        雖另有與前述情節不同之供述，證人己○○、辛○○於
        臺北縣調查站人員初詢時及原審審理時亦有與前述情節
        不同之證述，惟上開事實已甚為明確，彼等此部分之供
        述或證述內容，顯屬圖卸會迴護之詞，委無足採，尚不
        足援為有利於被告丁○○之認定。
    5、（1）、證人己○○於臺北縣調查站及偵查中證稱：上開
        賭場遭被告丁○○等人查獲後，其於現場與被告丁○○
        私下洽商，表示「茶水、煙」之費用給前來取締之員警
        ，希望網開一面，不要取締移送，被告丁○○接受，遂
        指示相關員警製作臨檢紀錄，並未查扣賭具，亦未將其
        及賭客帶回偵訊後離去，嗣再搭乘被告丙○○所駕駛之
        車輛，前往海山煤礦附近與被告丁○○見面，被告丁○○並向己○○表示己○○之賭場，如在清水派出所轄內
        開設，將會關照不予取締，惟賭場需支付公關費，雙方
        談妥後，被告丁○○即自行離去，嗣即由被告丙○○搭
        載前往海山煤礦附近與被告丁○○見面，其後某日，其
        又與被告丙○○、丁○○在林素美家會面等語（見同上
        偵查卷第193頁反面、第194頁、第347頁、第348頁）；
        （2）、證人辛○○於臺北縣調查站及偵查中證稱：其
        於上開賭場遭被告丁○○等人查獲後，主動與被告丁○○在現場商談，希望被告丁○○能以家庭麻將來取締，
        不要以賭場來取締，其願意支付菸酒錢予被告丁○○及
        前來取締之員警，經被告丁○○同意，乃未予取締，並
        率前述4、5位員警離去，嗣其將「Ａ仔錢」中提撥之現
        金35萬元及被告丁○○留下之呼叫器號碼交予被告丙○○，再由被告丙○○與被告丁○○連繫交付該等款項等
        語（見同上偵查卷第186頁反面、第187頁、第406頁）
        。（3）、被告丙○○於臺北縣調查站及偵查中供稱：
        上開賭場遭被告丁○○等人查獲後，旋於翌日凌晨2時
        許，由其駕車搭載己○○赴海山煤礦廟前廣場與被告丁○○會合，被告丁○○復以「老大也要打點」為由，要
        求加付賄款至35萬元，己○○為免節外生枝，應允所求
        ，而當場交付35萬元賄款予丁○○收受，事後，己○○
        夫婦即委由其與丁○○洽談，安排在轄區內開設賭場之
        事，惟均因土城分局分局長尚未調離而未果，嗣臺北縣
        政府警察局土城分局二組開始追查上開收賄一事，經被
        告丁○○要求後，其與己○○復與被告丁○○在林素美
        住處見面，商談退還上開35萬元之事等語（見同上偵查
        卷第293頁反面、第294頁、第295頁、第296頁、第363
        頁、第364頁），（4）、證人林素美於臺北縣調查站及
        偵查中證稱上開賭場遭取締後某日，己○○、被告丙○○及丁○○曾至其住處見面等語（見同上偵查卷第152
        頁反面、第401頁）；（5）、被告丁○○前於臺北縣政
        府警察局土城分局二組巡官王耀輝、吳郡卿調查時自承
        ：「（那你說退全部退還－指35萬元－嗎？）不夠還向
        別人借。那場你說那個，叫什麼名字？綽號叫什麼男那
        個…他都在弄賭場，他都是幕後的。（他那天拿那35－
        萬元－就是要給你們那天去取締的人？）對啦。（那個
        朋友可以找到他，當初怎麼不退還？）我是透過朋友偷
        問的…找很久才找到，甚至於說拿我那個人也說沒人知
        道，沒事啦，這個我確定過了」等語，有該對話譯文一
        份附卷足稽（參見臺灣板橋地方法院檢察署88年度偵字
        第6756號偵查卷第27至30頁）；（6）、而同案被告丙○○曾於87年8月18日下午1時30分許，電詢己○○、辛○○有關被告邱哲呼叫器號碼及聯絡之事，亦有通訊監
        察作業報告表影本1份在卷足憑（見臺灣板橋地方法院
        檢察署89年度偵字第5691號偵查卷第200頁）；（7）、
        再參諸被告丁○○當時率隊當場查獲上開賭場之賭場人
        員、賭客、賭具、籌碼，竟未依法指示將該等賭博現行
        犯帶返派出所製作筆錄暨辦理移送手續等情已如上述，
        本件被告丁○○當時確係與上開賭場人員約定賄賂之事
        ，始未依法將當場查獲之賭場人員、賭客及賭具、籌碼
        帶返派出所依法辦理辦移送，且旋依約赴海山煤礦廟前
        廣場，收受己○○與被告丙○○送交之賄款35萬元得手
        ，殆無疑問。至被告丙○○與證人己○○、辛○○於臺
        北縣調查站人員詢問時、偵查中、原審調查、審理，或
        於本院審理時，雖另有與前述情節不同之供述及證述，
        顯屬圖迴護之詞，亦無足採，尚不足援為有於被告丁○○、丙○○等人有利之認定，附此敘明。
三、查被告等行為後，貪污治罪條例分別於90年11月7日及92年2
    月6日修正公布施行。（一）、對於違背職務之行為，收受
    賄賂者，第4條第1項第5款均規定「處無期徒刑或10年以上
    有期徒刑，得併科新臺幣1億元以下罰金」，並無變更，不
    生比較之問題，核被告丁○○所為，係犯行為時85年10月23
    日貪污治罪條例第4條第1項第5款之違背職務收受賄賂罪及
    刑法第第213條之登載不實公文書罪；（二）、有關對於公
    務人員關於違背職務之行為交付賄賂罪，其於90年11月7日
    修正公布後之貪污治罪條例第11條第3項規定「犯前2項之罪
    而自首者，免除其刑；在偵查或審判中自白者，減輕或免除
    其刑。」，嗣該條例於92年2月6日修正公布時，將本項調整
    為第4項，其內容不變，自應適用85年10月23日修正公布後
    之貪污治罪條例第11條第1項、第3項條文。核被告丙○○所
    為，係犯貪污治罪條例第11條第1項之違背職務交付賄賂罪
    、刑法第266條第1項段之賭博罪、刑法第268條之意圖營利
    提供賭博場所罪、同條之意圖營利聚眾賭博罪；被告丙○○
    與己○○、辛○○三人間，就上開違背職務交付賄賂罪部分
    ，具有犯意聯絡與行為分擔，均為共同正犯；又被告丙○○
    、劉水勝與己○○、辛○○等成年人間，就上開賭博、意圖
    營利供給賭博場所及聚眾賭博罪部分，具有犯意聯絡與行為
    分擔，均為共同正犯。被告丙○○先後多次賭博、意圖營利
    供給賭博場所、意圖營利聚眾賭博等犯行，均時間緊接，犯
    罪構成要件相同，所犯罪名又屬同一，顯係基於概括犯意反
    覆而為，均為連續犯，應分別依刑法第56條規定論以一罪並
    加重其刑。被告丁○○利用不知情之員警將不實事項登載於
    彼等職務上公文書，為間接正犯，其所犯違背職務收受賄賂
    及登載不實公文書二罪間，具有方法結果之關係，為牽連犯
    ，應依刑法第55條後段規定從一重之違背職務收受賄賂罪處
    斷。被告丙○○所犯上開賭博、意圖營利供給賭博場所罪及
    意圖營利聚眾賭博等罪間，亦具有方法結果之關係，為牽連
    犯，均應依刑法第55條後段規定從一重之意圖營利聚眾賭博
    罪處斷。至被告丙○○所犯上開違背職務交付賄賂及意圖營
    利聚眾賭博二罪間，犯意各別，行為互殊，應分論併罰。被
    告丁○○所為違背職務期約賄賂之低度行為，應為其違背職
    務收受賄賂之高度行為所吸收，不另論罪；另被告丙○○於
    偵查中自白上開違背職務交付賄賂犯行，已如上述，爰依貪
    污治罪條例第11條第4項規定，就其違背職務交付賄賂罪部
    分，減輕其刑，並先加重後減輕之。公訴人雖未就被告丁○○所犯上開登載不實公文書罪部分提起公訴，惟該部分與前
    揭起訴論罪部分既具有牽連犯之裁判上一罪關係，依審判不
    可分原則，乃為起訴效力所及，本院自得併予審究；又公訴
    人雖漏未論及被告丙○○涉有違背職務交付賄賂罪名，惟其
    起訴書犯罪事實欄既已載明被告丙○○駕車搭載己○○前往
    海山煤礦附近交付賄款35萬元予被告丁○○收受等情，自堪
    認公訴人已就此部分提起公訴，僅於起訴書之證據並所犯法
    條欄內漏引此部分法條，本院仍得就此部分審判，附此敘明
    。
四、公訴人雖起訴被告邱榮茂另觸犯刑法第163條第1項縱放人犯
    、第270條包庇犯刑法第268條包庇賭博罪及第216條、第213
    條行使登載不實公文書等罪嫌。惟查：（一）、刑法第163
    條第1項所定之便利脫逃罪，係指公務員對於其職務上依法
    逮捕拘禁之人，於其逮捕拘禁中，予以脫逃之便利者而言，
    倘非對於其職務上依法定程序所逮捕拘禁之人，而為便利脫
    逃之行為，或其便利脫逃已在拘禁力解除之後者，均與該條
    之構成要件不合。查本件被告丁○○於87 年8月7日晚上，
    據線報帶領被告戊○○、甲○○、庚○○與共同被告林勝添
    、康碩顯，前往台北縣土城市○○路54 巷22弄9號1樓查緝
    賭博，至現場後，屋內之人，於延遲10餘分鐘始開門，部分
    賭客往賭場後門逃竄，有一部分賭客從後門逃出賭場，但取
    締之清水派出所員警亦從後門進入賭場，進入屋內後，仍發
    現現場有一張桌面相當大的圓桌，桌面散落一些筒子麻將及
    籌碼，現場亦有己○○、辛○○、被告丙○○、「肉羹」等
    5、6人，被告等派出所員警控制現場後，即要賭場在場人員
    拿出身分證，開始製作臨檢紀錄，查扣賭具，不久被告丙○○即與被告丁○○至賭場外面商談，談好後，回到賭場，被
    告丁○○乃告訴在場取締員警收隊，不必取締，隨即丁○○
    即帶隊離去，未查扣現場查獲之賭具、賭資，也未將在場人
    帶回訊問，縱放依法應逮捕拘禁之人犯己○○、辛○○、壬○○、張文賢、蔡清水、莊明輝、曾明進、方樹煌、許連宗
    、蔡金財、張鄭錦等人等情已如前述，依線報及進入該址後
    之狀況觀之，依經驗及判斷，縱認為現場之人於警察進入前
    有賭博之嫌，然仍非已對現場之賭嫌於其職務上，依法定程
    序逮捕拘禁，從而縱有便利脫逃之行為，亦與刑法第163 條
    第1項之犯罪構成要件有間，自不得以該罪相繩。（二）、
    又刑法第270條公務員包庇賭博罪，以公務員有包庇之行為
    為構成要件。所謂「包庇」即包容庇護，係指公務員予犯賭
    博罪者以相當之保護，而排除外來之阻力，使其不易發覺者
    而言，自以有積極的包庇行為為必要，與單純縱容或不予取
    締之消極行為有別。本件被告丁○○於87年8月7日晚上縱有
    縱容或不予取締之行為，然並無積極的包庇行為，其所為自
    亦與刑法第270條公務員包庇罪相異，亦無從據以論罪科刑
    。（三）、就上揭二部分，本應為被告丁○○無罪之判決，
    惟公訴人認其觸犯刑法第163條第1項、第270條包庇犯刑法
    第268條部分，與起訴經論罪科刑部分，具方法、結果裁判
    上一罪之關係，爰不另為無罪之諭知。
五、（一）、被告丙○○部分：原審援引貪污治罪條例第11條第
    1項、第3項（原審贅引第4項）、第17條，刑法第11條前段
    、第2條第1項前段、第28條、第56條、第266條第1項、第
    268條、修正後第41條第1項前段、第55條、第51條第5款、
    第71條第1項，罰金罰鍰提高標條例第1條前段、第2條規定
    ，並審酌被告丙○○參與賭場經營，助長一般民眾僥倖歪風
    ，對社會治安構成潛在威脅，嗣賭場遭查獲後，更參與違背
    職務交付賄賂犯行，嚴重破壞公務員執行公務之公正性及其
    犯罪手段、犯罪後態度等一切情狀，以被告丙○○共同對於
    依據法令從事公務之人員，關於違背職務之行為，交付賄賂
    ，處有期徒刑1年6月，褫奪公權1年；又共同連續意圖營利
    ，聚眾賭博，處有期徒刑6月，並定其應執行之刑。又就扣
    案之賭具麻將牌3副、籌碼1袋、商業本票3本、賭客進出場
    明細表8頁，均係被告丙○○、同案被告劉水勝之共犯己○○、辛○○夫婦所有，供彼等共同經營上開賭場所用之物，
    業據同案被告壬○○供明在卷，爰均依刑法第38條第1項第2
    款規定宣告沒收；另起訴書雖記載尚有在臺北縣土城市○○
    路19號6樓之己○○住處內查扣之出場、入場、入原記錄表
    、支票存根簿、支票、本票，以及檢察官指揮臺北縣調查站
    調查員於88年1月20 日23時許，在臺北縣板橋市○○街34巷
    50號1樓內，查扣之筒子麻將牌1副、進出場登記表5紙及記
    載辛○○中和農會民享分部00000000000000帳號筆記本等物
    ，惟遍觀本案全卷，並無該等物品查扣之相關資料，爰不予
    宣告沒收，其認事用法，洵無不當，量刑亦屬妥適，被告丙○○上訴否認犯罪，非有理由，其上訴應予駁回。（二）、
    被告丁○○部分：原判決就被告丁○○論罪科刑，固非無見
    ，惟其認被告丁○○觸犯刑法第163條第1項、第270條包庇
    犯刑法第268條等罪，尚有未洽已如前述外，原判決復認被
    告丁○○另觸犯刑法第216條、第213條之行使登載不實公文
    書罪云云，經查被告丁○○雖於前揭現場指示同案被告戊○○製作臨檢紀錄，並將「未查獲賭博情事」之不實事項，登
    載於彼等職務上所制作具有公文書性質之「事件檢查紀錄表
    」，然該檢查紀錄表已遺失，並未扣案，此已經移送機關於
    「解送人犯報告書」載明及有警局函一件在卷可考（嗣同案
    被告庚○○於原審調查時，雖所提出之「事件檢查紀錄表」
    影本一紙在卷（見原審審理卷(一)第140頁），惟難認其為原
    本之影本）。；證人即被告之主管陳平和亦稱：邱巡佐未向
    伊提起事前、中、後亦未報告此事，事後是經被告庚○○提
    起，才知此事，又過了幾天，才叫林勝添帶伊去現場看等語
    （見88年度偵字第6756號偵查卷第17頁），則本件前開「事
    件檢查紀錄表」，顯未經被告丁○○及同案被告戊○○等人
    簽核行使，故應論被告丁○○刑法第213條之將不實事項登
    載於職務上所製作之公文書之罪，而無行使之問題，原判決
    此部分亦非妥適。被告丁○○上訴否認犯罪雖無理由，惟原
    判決既有可議，自應由本院予以撤銷改判。爰審酌被告丁○○身為派出所副主管，竟於率領部屬查獲賭場之際，與賭場
    負責人協商期約賄賂，而違法不予取締，並指示將不實事項
    登載於職務上製作之事件紀錄表，進而依約收受賭場人員所
    交付之賄賂，惡性非輕，復參酌檢察官起訴求刑12年為適當
    等一切情狀，量處如主文第二項所示之刑。又如事實欄所載
    被告丁○○收受之賄款35萬元，係被告丁○○犯上開違背職
    務收受賄賂罪所得之財物如上述，爰依貪污治罪條例第10條
    第1項、第2項之規定，宣告應予追繳沒收，如全部或一部無
    法追繳時，應追徵其價額，或以其財產抵償之。
六、公訴意旨另以：己○○、辛○○夫婦在臺北縣土城地區開設
    職業賭場，為避免賭場遭臺北縣政府警察局土城分局（下稱
    土城分局）刑事組警員查報取締，竟與被告丙○○基於對依
    據法令從事查緝任務之丁○○關於違背職務行為行求、期約
    及交付賄賂之犯意聯絡與行為分擔，委由被告丙○○負責出
    面與土城分局刑事組談妥，約定賭場在土城地區每開設一日
    ，即需支付土城分局刑事組員警２萬元之賄款，土城分局刑
    事組則同意不取締己○○、辛○○夫婦所經營之賭場作為對
    價，因認被告丙○○就此部分涉有貪污治罪條例第11條第1
    項之違背職務交付賄賂罪嫌云云（起訴書漏未論及被告丙○○所涉此部分罪名，惟其起訴書犯罪事實欄二(二)之前半段，
    業已載明此部分情節，應認檢察官已就此部分提起公訴）。
    經查：本件公訴人並未就此部分具體指出證明犯罪事實之證
    據方法，其此部分起訴內容是否確與實情相符，已非無疑，
    而本院依本案卷證資料觀之，被告丙○○雖曾於臺北縣調查
    站供稱當時曾與土城分局刑事組員警相約赴土城海霸王餐廳
    見面之事，惟又供稱當時因己○○爽約，其本人乃未赴該餐
    廳與警員會面等語（參見臺灣板橋地方法院檢察署89年度偵
    字第5691號偵查卷第198頁反面），嗣後再供稱其並不知悉
    己○○、辛○○是否有支付土城分局刑事組賄款之事（參見
    同上偵查卷第296頁反面）、迨原審調查時更堅稱其未曾與
    土城分局刑事組警員商談開設賭場及行賄之事等語（參見原
    審89年7月28日訊問筆錄第3頁），則被告丙○○是否確有違
    背職務交付賄賂行為，自非無疑；又證人己○○、辛○○於
    臺北縣調查站詢問時、偵查中均未曾就此部分證稱當時是否
    有向土城分局刑事組警員按日支付賄款之情事（參見同上偵
    查卷第49至52頁、第184至189頁、第192至198頁、第259至
    267 頁、第339頁反面至341頁、第347頁至348頁），嗣於原
    審調查中更堅決否認彼等有經營賭場之情事（參見原審91年
    5月7日訊問筆錄），益見被告丙○○是否確涉有此部分違背
    職務交付賄賂罪嫌，容有產生合理懷疑之餘地，另證人林應
    祺雖於臺北縣調查站詢問時證稱當時己○○、辛○○已與土
    城分局刑事組約定公關費一事云云（參見同上偵查卷第47頁
    反面），惟復稱其係經己○○夫婦告知始悉上情等語（參見
    同上偵查卷第48頁），其既係聽聞己○○夫婦傳述上情，並
    未親身見聞或經歷該等情事，實無從憑以遽認被告丙○○確
    有此部分違背職務交付賄賂情事，又同案被告壬○○雖於臺
    北縣調查站詢問時供稱其知悉己○○、辛○○之賭場須按日
    支付土城分局刑事組2萬元公關費云云，惟復稱其係經被告
    丙○○告知始悉上情，並未經手支付公關費之事，對於支付
    公關費詳情亦不清楚等語（參見同上偵查卷第149頁反面、
    第228頁反面、第229頁），其既未親身見聞或經歷該等情事
    ，而被告丙○○復堅陳其並不知悉己○○、辛○○賭場是否
    有行賄土城分局刑事組警員之事如上述，自無從憑以遽認被
    告丙○○確有此部分違背職務交付賄賂情事，又同案被告劉
    水勝雖於臺北縣調查站詢問時供稱其聽聞賭場「清帳仔」林
    應祺告稱己○○、辛○○所經營之賭場有行賄土城分局刑組
    員警之情事云云（參見同上偵查卷第167頁反面、第168頁）
    ，惟其既僅係聽聞林應祺傳述賭場按日行賄土城分局刑事組
    一事，而林應祺係經己○○夫婦告知始悉上情，亦如上述，
    自無從憑以遽認被告丙○○確有此部分違背職務交付賄賂情
    事，又證人方有土雖於臺北縣調查站詢問時供稱其聽聞賭場
    之賭客稱先前有警員至該賭場收取公關費並通報警方取締一
    事云云（參見同上偵查卷第177頁反面），惟其既僅係聽聞
    其他賭客傳述上情，並未親身見聞或經歷該等情事，自無從
    憑以遽認被告丙○○確有此部分違背職務交付賄賂情事，證
    人林文吉雖於臺北縣調查站詢問時證稱當時己○○、辛○○
    曾告知彼等已與土城分局刑事組約定收取公關費之事云云（
    參見同上偵查卷第205頁反面、第206頁），惟其既係聽聞己○○夫婦傳述上情，並未親身見聞或經歷該等情事，自無從
    憑以遽認被告丙○○確有此部分違背職務交付賄賂情事，證
    人黃昭福雖於臺北縣調查站詢問時證稱其聽聞己○○、辛○○、林文吉等人聊天內容，知悉己○○、辛○○所經營之賭
    場有行賄土城分局刑組員警之情事云云（參見同上偵查卷第
    255頁反面、第256頁），惟其既僅係聽聞己○○、辛○○、
    林文吉等人傳述賭場按日行賄土城分局刑事組之事，並未親
    身見聞或經歷該等情事，自無從憑以遽認被告丙○○確有此
    部分違背職務交付賄賂情事，證人蘇育輝雖於臺北縣調查站
    詢問時證稱己○○、辛○○經營賭場係由被告丙○○向土城
    分局刑事組接洽支付公關費之事云云（參見同上偵查卷第
    275頁反面），惟復稱其並不知悉究竟交付若干賄款予土城
    分局刑事組，亦不知悉上開賭場於87年11月16日遭土城分局
    廣福派出所取締前，赴該賭場收取公關費之警員為何人等語
    （參見同上偵查卷第275頁反面），證人蘇育輝對於該賭場
    究竟支付若干公關費及前往該賭場收取公關費者究為何警員
    等重要事項，既均毫無所悉，足見其並未親身見聞或經歷該
    等情事，則本件自無從憑其證詞遽認被告丙○○涉有此部分
    違背職務交付賄賂罪嫌，綜上所述，本案各端卷證資料既無
    一足資證明被告丙○○涉有此部分違背職務交付賄賂罪嫌，
    復查又無其他積極、確切之證據足以證明被告丙○○確成立
    公訴意旨所指之此部分罪責，原應為無罪之諭知，惟依整體
    公訴意旨觀之，公訴人係認此部分與前揭起訴論罪部分即關
    於被告丙○○所涉違背職務交付賄賂犯行部分）具有連續犯
    之裁判上一罪關係，爰不另為無罪之諭知。
貳、無罪部分：
一、被告甲○○、戊○○、庚○○部分
（一）、公訴意旨略以：劉水勝與己○○（綽號茂男）、辛○○
        （賭博及行賄部分均另案辦理）、林文吉（另案提起公
        訴）及綽號「阿明」等人，自87年9月起，至88年1 月
        間止，基於意圖營利之概括犯意聯絡，共同合夥投資經
        營職業賭場，並先後提供台北縣板橋市○○街34巷50
        號1樓、土城市○○路49巷5號1樓、土城市○○路○段
        129巷8號1樓、三重市○○街14號1樓及蘆洲市○○○路
        ○段11巷4號1樓等處為賭博場所，並聚眾賭博。共同被
        告丁○○係台北縣警察局土城分局清水派出所巡佐兼副
        主管，被告庚○○、戊○○、甲○○及共同被告林勝添
        、康碩顯分別係清水派出所巡佐及員警，皆為依據法令
        執行公務之人員，均明知警察之任務為依法維持公共秩
        序，保護社會安全，防止一切危害，促進人民福利，並
        應依法行使協助偵查犯罪、執行搜索、扣押、拘提及逮
        捕之職權以及司法警察知有犯罪嫌疑者，應報告該管檢
        察官或司法警察官；但得不待其命令，逕行調查犯罪嫌
        疑人犯罪情形及蒐集證據且現行犯，不問何人得逕行逮
        捕；詎己○○、辛○○夫婦自87年8月初起，以壬○○
        名義在土城市○○路54巷22弄9號1樓，租屋經營職業賭
        場，而於87年8月7日晚間，轄區之清水派出所副主管丁○○接獲檢舉，即召集所內備勤及線上巡邏之員警庚○○、戊○○、林勝添、甲○○、康碩顯等6人前往查緝
        ，當場查獲賭具（筒仔麻將）、賭資（籌碼）及賭場人
        員己○○、辛○○、壬○○以及綽號「肉羹」之賭客等
        10餘人，員警戊○○並於現場製作臨檢紀錄及辦理查扣
        賭具、賭資之程序。期間，己○○、辛○○為免遭移送
        地方法院檢察署偵查起訴及審判，乃向丁○○要約願準
        備「煙酒錢」交付丁○○及前來取締之員警，作為縱放
        查獲該次賭場賭客之代價，丁○○認有機可乘，竟萌生
        違背職務行為期約、收受賄賂之犯意，除表示同意外，
        並主動索賄30萬元，而與己○○、辛○○夫婦達成合意
        ，丁○○隨即指示戊○○儘快製作臨檢紀錄，並將「未
        查獲賭博情事」之不實事項，登載於職務上制作之臨檢
        紀錄表，被告庚○○、戊○○、甲○○及共同告林勝添
        及康碩顯亦基於縱放人犯之犯意聯絡，共同違背職務不
        予查扣賭具、賭資，並縱放己○○、辛○○、壬○○以
        及賭客綽號「肉羹」等人離去。因認庚○○、戊○○、
        甲○○觸犯刑法第163條第1項、第270條包庇犯刑法第
        268條等罪嫌云云。
（二）、按被告未經審判證明有罪確定前，推定其為無罪。犯罪
        事實應依證據認定之，無證據不得認定犯罪事實。刑事
        訴訟法第154條定有明文。
（三）、訊據被告甲○○、戊○○、庚○○均堅決否認有前開犯
        行。被告甲○○辯稱：伊沒有疏縱人犯，起訴罪名，雖
        然是緩刑，可是事實不是如此，伊要據理力爭等語（見
        本院93年4月2日準備程序筆錄）；又其前辯稱：伊當時
        係由上址前門進入屋內，屋內有10餘名民眾在客廳泡茶
        ，屋內後方則有一大圓桌，桌上有若干麻將牌，此外並
        無與賭博相關物品，經被告丁○○詢問屋內民眾是否賭
        博，均無人承認賭博，再逐一清查屋內民眾身分資料，
        亦未發現不法情事，遂由被告戊○○製作臨檢紀錄表後
        離去，並無縱放人犯之情事等語。被告戊○○辯稱：職
        業賭場，應該不是那麼容易捉到，地院法官等沒有詳細
        調查。有沒有賭博和現場我們進去有沒有發現賭博是兩
        回事。他來開門的時間很慢等語（見本院93年4月2日準
        備程序筆錄），又辯稱：當時由後門進入屋內，屋內民
        眾均集中於前面客廳處，屋內置有一張大圓桌，桌上有
        若干麻將牌，此外並無與賭博相關物品，遂於製作臨檢
        紀錄表後結束查緝任務，並無縱放人犯之情事等語。被
        告庚○○辯稱：去取締賭博的時候，在外面按門鈴，等
        了10幾分鐘才來開門，他們這些人並沒有在桌上，在客
        廳那邊，伊等沒有發現他們在賭博，並不符合逕予逮捕
        要件，我們沒有縱放的行為，剛好有一個勤務發生，伊
        先離開了等語（見本院93年4月2日準備程序筆錄）。其
        前辯稱：伊當時係於上址前門敲門後，由後門進入屋內
        ，時屋內置有一張大圓桌，桌上有若干麻將牌，惟屋內
        民眾均位於客廳處且否認賭博，此外未發現賭博相關物
        品，嗣伊本身因另有勤務，乃向被告丁○○報備後先行
        離去，離去前尚告誡該址承租人該次查緝雖無結果，惟
        日後將嚴格取締賭博，並無縱放人犯之情事等語。
（四）、本件被告邱榮茂因：1、刑法第163條第1項所定之便利
        脫逃罪，係指公務員對於其職務上依法逮捕拘禁之人，
        於其逮捕拘禁中，予以脫逃之便利者而言，倘非對於其
        職務上依法定程序所逮捕拘禁之人，而為便利脫逃之行
        為，或其便利脫逃已在拘禁力解除之後者，均與該條之
        構成要件不合；（2）、刑法第270條公務員包庇賭博罪
        ，以公務員有包庇之行為為構成要件。所謂「包庇」即
        包容庇護，係指公務員予犯賭博罪者以相當之保護，而
        排除外來之阻力，使其不易發覺者而言，自以有積極的
        包庇行為為必要，與單純縱容或不予取締之消極行為有
        別。被告丁○○不另觸犯刑法第163條第1項、第270條
        包庇犯刑法第268條之罪，被告甲○○、戊○○、庚○○等基於同一理由，自不成立各該犯罪。
（五）、將「未查獲賭博情事」之不實事項，登載於職務上所製
        作具有公文書性質之「事件檢查紀錄表」，觸犯刑法第
        213條部分，公訴人雖未就被告等涉犯之法文論列，惟
        起訴書事實欄已就此部分敘述，顯已經起訴（惟不及行
        使部分），合先敘明。查本件被告丁○○雖於前揭現場
        指示被告戊○○製作臨檢紀錄，並將「未查獲賭博情事
        」之不實事項，登載於彼等職務上所製作具有公文書性
        質之「事件檢查紀錄表」，然該檢查紀錄表已遺失，並
        未扣案，此已經移送機關於「解送人犯報告書」載明；
        證人即被告之主管陳平和亦稱：邱巡佐未向伊提起事前
        、中、後亦未報告此事，事後是經被告庚○○提起，才
        知此事，又過了幾天，才叫林勝添帶伊去現場看等語（
        見88年度偵字第6756號偵查卷第17頁），則本件前開檢
        查紀錄表，尚未經同案被告丁○○及被告戊○○等人簽
        核行使，又同案被告丁○○因與同案被告己○○、辛○○當場洽談後，知該處確為賭場，同案被告丁○○猶令
        被告戊○○於事件檢查紀錄表上載記「未查獲賭博情事
        」，惟被告戊○○、甲○○、庚○○均未參與前開同案
        被告丁○○與同案被告己○○、辛○○之洽談，且查獲
        者是否為賭場，亦係法學素養及現場判斷之問題，是就
        情況證據，實難判斷渠等必明知該處為賭場，在帶隊長
        官丁○○下令收隊，無庸將證物扣案及案件移送之情形
        下，並無積極之證據，足資證明被告甲○○、戊○○、
        庚○○明知現場確有賭博之犯行應予移送，是被告戊○○製作載記「未查獲賭博情事」之事件檢查紀錄表，與
        被告甲○○、庚○○難認其有偽造文書之故意。
（六）、雖被告甲○○、戊○○、庚○○及同案被告林勝添經法
        務部調查局以「控制問題法」及「混合問題法」實施測
        謊鑑定結果，就「（一）、案發當時未曾於辛○○處查
        獲賭場；（二）、其不知辛○○有無贈丁○○金錢」等
        問題，經測試均呈情緒波動之說謊反應（另被告康碩顯
        因疲勞因素，經測試無法獲致有效反應），有法務部調
        查局89年3月15日（89）陸（3）字第89130589號鑑定通
        知書1份在卷足憑（參見臺灣板橋地方法院檢察署89年
        度偵字第6451號偵查卷第15頁）。惟查，本件測謊時間
        在89年3月13日，去87年8月7日案發時已約1年半，且受
        測謊時，彼均應已體認（一）、案發當時於辛○○處查
        獲賭場；（二）、辛○○確有贈丁○○金錢；且是否查
        獲賭場不僅係事實問題，亦係法學素養及現場判斷之問
        題如前述，據此測謊鑑定報告，尚難判斷被告甲○○、
        戊○○、庚○○等犯罪。
（七）、此外，又查無任何其他積極確切之事證，足資證明被告
        甲○○、戊○○、庚○○等犯罪，自應為其無罪之判決
        ，原審不察，遽以論罪科刑，尚非允洽，被告甲○○、
        戊○○、庚○○上訴否認犯罪，非無理由，自應由本院
        予以撤銷改判，為被告甲○○、戊○○、庚○○無罪之
        諭知。
二、被告乙○○部分
（一）、公訴意旨略以：緣己○○、辛○○夫婦在土城地區開設
        職業賭場，為避免賭場遭臺北縣政府警察局土城分局刑
        事組警員查報取締，乃委由同案被告丙○○負責與土城
        分局刑事組談妥，約定賭場在土城地區每開設乙日，即
        需支付土城分局刑事組員警2萬元之賄款，土城分局刑
        事組則同意不取締己○○、辛○○之賭場，嗣於87年11
        月15日晚間，己○○、辛○○夫婦在土城市○○路○段
        129巷8號1樓經營賭場，土城分局刑事偵查員乙○○前
        往該賭場收取賄款後，欲離去時，適該分局二組及廣福
        派出所警員獲報該處有職業賭場而前往取締，被告乙○○遂立即向賭場通報警方取締之訊息，己○○獲悉即通
        知現場賭客立即逃離現場，致使土城分局二組及廣福派
        出所警員取締己○○夫婦之學府路賭場未果，而己○○
        夫婦在土城地區開設賭場前後約10餘日，計已支付土城
        分局刑事偵查員乙○○賄款12萬元，因認被告乙○○涉
        有貪污治罪條例第4條第1項第5款之違背職務收受賄賂
        罪嫌、同法第132條第1項之公務員洩漏國防以外秘密罪
        嫌、同法第270條之包庇他人意圖營利聚眾睹博罪嫌云
        云。
（二）、按犯罪事實應依證據認定之，無證據不得推定其犯罪事
        實；又不能證明被告犯罪者，應諭知無罪之判決；刑事
        訴訟法第154條及第301條第1項分別定有明文。
（三）、本件公訴人認被告乙○○涉有違背職務收受賄賂、洩漏
        國防以外之秘密、包庇他人意圖營利聚眾睹博等罪嫌，
        無非以同案被告壬○○、劉水勝之供述，證人黃昭福、
        蘇育輝、林文吉、方有土、徐廣發之證述，卷附土城分
        局廣福派出所工作紀錄簿及另案被告林應祺與洪金模於
        案發翌日之電話通訊監察譯文等為據。惟訊據被告乙○○堅決否認有前開犯行，辯稱：伊未曾向賭場收賄、向
        賭場通報查緝時間及包庇他人經營賭場，且上開賭場亦
        非屬伊所負責之勤責區，並無何等收受賄賂、洩漏公務
        秘密及包庇賭場之情事等語。
（四）、經查：
     1、本件同案被告壬○○於臺北縣調查站詢問時及偵查中，
        雖供稱：聽聞丙○○告稱己○○、辛○○所經營之賭場
        ，均由丙○○負責與土城分局接洽及送交賄款，每日須
        致贈賄款2萬元，嗣上開土城市○○路○段129巷8號1樓
        賭場遭取締當日，曾有土城分局刑事員警前來賭場收取
        公關費，且事先通報有警察前來取締，致執行取締任務
        之警員未能查獲賭場，惟並不知悉係何名警員前來賭場
        收取「公關費」云云（參見臺灣板橋地方法院檢察署89
        年度偵字第5691號偵查卷第179頁反面、第180頁、第22
        8頁反面、第229頁、第339頁），惟其係聽聞丙○○傳
        述賭場按日行賄土城分局刑事組，不知斯時究係何人至
        賭場收取「公關費」；且丙○○於臺北縣調查站詢問時
        、偵查中及原審調查時亦均供稱其並不清楚當時是否有
        警員前往上開賭場收取公關費及事先通報查緝之事等語
        （參見同上偵查卷第197頁反面、第198頁、第296頁反
        面、第364頁反面、原審89年7月28日訊問筆錄第4頁、
        91年4月9日訊問筆錄第8頁），是本件是否得憑證人壬○○之證詞遽認被告乙○○成立違背職務收受賄賂、洩
        漏國防以外之秘密、包庇他人意圖營利聚眾睹博等罪責
        ，容有產生合理懷疑之餘地。
     2、同案被告劉水勝於臺北縣調查站詢問時及偵查中，雖供
        稱：其聽聞賭場「清帳仔」林應祺告稱己○○、辛○○
        所經營之賭場，有行賄土城分局刑組員警之情事，嗣遭
        取締當日，適有土城分局刑事員警前來賭場收取公關費
        ，且有人事先通報有警察前來取締，惟當時並未注意係
        何人來賭場收取「公關費」，亦不知悉係何人事先通報
        取締之事云云（參見同上偵查卷第163頁反面、第164頁
        、第411頁反面），惟其既僅係聽聞他人傳述賭場按日
        行賄土城分局刑事組之事，亦不知悉斯時究係何人至上
        開賭場收取「公關費」及通報取締之事；且「清帳仔」
        林應祺於臺北縣調查站詢問時陳稱：不知當時前往該賭
        場收取公關費之警員為何人云云（參見同上偵查卷第47
        頁反面、第48頁），是本件尚難憑同案被告劉水勝之供
        述，遽認被告乙○○涉案。
     3、證人黃昭福於臺北縣調查站詢問時雖證稱：於上開賭場
        遭取締當日，曾見聞二名非賭客之陌生人進入該賭場，
        其中一人為照片中之被告乙○○（按臺北縣調查站斯時
        係備妥土城分局刑事組人員名冊供證人黃昭福指認），
        嗣聽聞己○○、辛○○、林文吉、「輝龍」之聊天內容
        ，始知悉土城分局已知悉該賭場營運一事，並要求須按
        日支付2萬元賄款予刑事組人員云云（參見同上偵查卷
        第255頁反面、第257頁），惟其於偵查中及原審調查時
        復證稱：「（1樓所見非賭客男子在調查站指認之人是
        否實在？）我不確定，只有看過一次，我不敢確定」、
        「我並沒有要指認乙○○，因為當時調查員從40幾張相
        片中拿小我張出來，又從那小我張中說是乙○○，並說
        他們要辦乙○○，我就表示他們說是就是…我也不知道
        現在庭上是否有當時指認的警員…我不知道行賄土城刑
        事組的事，而指認刑警是調查員指認，我根本沒看過被
        我指認的刑警」等語（參見同上偵查卷第336頁反面、
        原審91年4月9日訊問筆錄第12頁、第13頁），其前後所
        供不同，尚難遽採；又證人己○○、辛○○於臺北縣調
        查站詢問時、偵查中及原審調查時亦均未曾提及當時是
        否有警員前往上開賭場收取公關費，及事先通報查緝之
        情事（參見同上偵查卷第49至52頁、第184至189頁、第
        192至198頁、第259至267頁、第339頁反面至341頁、第
        347頁、348頁，原審91年5月7日訊問筆錄），是本件尚
        難僅憑證人黃昭福之證述，即遽認被告乙○○犯罪。
     4、證人蘇育輝於臺北縣調查站詢問時雖證稱：上開賭場遭
        取締當日，曾見2名刑事組警員穿著便服至賭場，其中
        一名警員約略與被告乙○○相像云云（參見同上偵查卷
        第276頁），其指述，已甚含糊，是否確與實情相符，
        即非無疑，且證人蘇育輝嗣於偵查中及原審調查時復證
        稱：「（上開刑事組員警是否有調查站提示之吳姓員警
        ？）我是不敢確定，也只有看過一次而已」、「調查局
        有拿相片要我指認是否認識或看過相片上的人，當時我
        看那相片中沒有我看過或認識的人，而調查員就說之前
        有好幾個人已經指認過了，所以我也指認那個人，我現
        在也不知道我當時指認的是誰…我現在不清楚當天是否
        有這樣講，此外在檢察官那邊我說不敢確定，是因為調
        查員跟我說要照筆錄講，但是我又覺得隨便冤枉人不好
        ，所以就折衷講不敢確定」等語（參見同上偵查卷第37
        0頁反面、第371頁、原審91年4月9日訊問筆錄第10 頁
       、第13頁），益見本件是否得憑證人蘇育輝之證述，遽
        認被告乙○○成立違背職務收受賄賂、洩漏國防以外之
        秘密、包庇他人意圖營利聚眾睹博等罪責，尚非無疑。
     5、證人林文吉於臺北縣調查站詢問時雖證稱：其於上開賭
        場遭取締當日，曾見二名便衣男子自賭場離去，其中一
        名警員約略可認出為被告乙○○云云（參見同上偵查卷
        第205頁反面、第206頁反面、第207頁），其前開指述
        ，相當含糊，所為指認是否確與實情相符，已非無疑；
        且證人林文吉嗣於偵查中及原審調查時復證稱：「（調
        查站提示照片所示員警是收公關費員警？）我看起來很
        像」、「調查局有拿相片要我指認是否認識或看過相片
        上的人，當時我看那相片中沒有我看過或認識的人，而
        調查員就說之前有好幾個人已經指認過了，叫我簽我就
        簽了，事實上我沒有看過我指認的警員…因為調查員跟
        我說到檢察官那裡也照筆錄講就可以交保回去了，事實
        相我跟本不認識那警員，而我也不知道現在庭上是否有
        當時指認的警員」等語（參見同上偵查卷第329頁、原
        審91年4月9日訊問筆錄第11頁、第12頁），足見證人林
        文吉之證述，尚難採為被告乙○○不利之認定。
     6、證人方有土於臺北縣調查站詢問時雖證稱：上開賭場遭
        取締當日，曾聽聞其他賭客稱先前有警員至賭場收取公
        關費云云（參見同上偵查卷第178頁反面），惟又稱未
        親眼目睹，不知收公關費之警員何人等語（參見同上偵
        查卷第178頁反面），是本件自無從憑其證詞遽認被告
        乙○○成立違背職務收受賄賂、洩漏國防以外之秘密、
        包庇他人意圖營利聚眾睹博等罪責。
     7、證人即率隊赴上開賭場執行取締任務之原臺北縣政府警
        察局土城分局廣福派出所副主管徐廣發於臺北縣調查站
        詢問時證稱：當時率領一組警網至該賭場，正於賭場外
        埋伏之際，突有群眾自該賭場內衝出逃竄，以致彼等進
        入賭場後，賭客皆已逃逸一空，遂無法達成查緝任務等
        語（參見同上偵查卷第188頁反面），其證詞固得證明
        該賭場賭客確有於查緝警員發動查緝行動之前，即已聞
        風逃逸之客觀事態，然該等客觀事態是否與被告乙○○
        具有關連，仍無從憑其證述內容以資認定，自亦無從採
        為不利於被告之認定。
     8、卷附土城分局廣福派出所工作紀錄簿及另案被告林應祺
        與洪金模於案發翌日之電話通訊監察譯文內容，雖得證
        明上開臺北縣政府警察局土城分局廣福派出所副主管徐
        廣發率隊查緝上述賭場任務，可能因當時適赴該賭場取
        公關費之警員之事先通報，導致該賭場之賭客於查緝警
        員發動查緝行動之前，皆已聞風逃逸離去等情，惟尚無
        由據以判斷與被告乙○○具有關連而為其不利之認定。
     9、查被告乙○○於本案發生時所負責之業務刑責區為清水
        派出所之永富里、永豐里、清溪里、清水里、清和里，
        並未負責上開賭場所屬之廣福派出所轄區一節，除據被
        告乙○○供明在卷外，復經原審依職權向臺北縣政府警
        察局土城分局調取該分局刑事組業務刑責區分配表查核
        無訛，則上開賭場當時既非位於被告乙○○所管轄之業
        務刑責區內，該賭場負責人己○○、辛○○夫婦是否確
        有向被告乙○○行賄之動機與必要，亦非無疑。
    10、綜上所述，本件公訴人所指各端既無一足資證明被告乙○○涉有違背職務收受賄賂、洩漏國防以外之秘密、包
        庇他人意圖營利聚眾睹博等罪嫌，經查又無其他積極確
        切之事證，足資證明被告乙○○確有公訴意旨所指之前
        揭犯行，揆諸前揭說明，要屬不能證明其犯罪，爰為無
        罪之判決。原審因為被告乙○○之判決，洵無不當，檢
        察官上訴意旨略以：被告乙○○之犯罪事實，業據同案
        被告黃昭福、蘇育輝、壬○○、劉水勝及林文吉供述及
        證人方有土、徐廣發證述明確，且有土城分局廣福派出
        所87年11月15日、16日工作記錄簿在卷足憑，並經黃昭
        福、林文吉指認被告乙○○確係當天前往賭場收公關賄
        款之員警，且被告於89年3月13日，在法務部調查局臺
        北縣調查站實施測謊時，呈說謊反應，是原審依證人之
        證言，遽為對於被告有利之心證，指摘原判決不當，固
        非無理由，惟本件不能證明被告乙○○犯罪已如前述，
        測謊亦僅供審理案件參酌之依據，非僅憑測謊資料即可
        據以論處被告罪責，檢察官之上訴，尚非有理由，其上
        訴應予駁回。
據上論斷，應依刑事訴訟法第368條、第369條第1項前段、第364
條、第299條第1項前段，貪污治罪條例第4條第1項第5款、第17
條、第10條第1項、第2項，刑法第11條前段、第213條、第2條第
1項前段、第55條、第71條第1項，判決如主文。
本案經檢察官邱美育到庭執行職務。
中    華    民    國    95    年    3     月    7     日
                  刑事第八庭審判長法  官  鄭文肅
                                  法  官  陳國文
                                  法  官  江國華
以上正本證明與原本無異。
如不服本判決，應於收受送達後10日內向本院提出上訴書狀，其
未敘述上訴之理由者並得於提起上訴後10日內向本院補提理由書
（均須按他造當事人之人數附繕本）。
                                  書記官  高柑柏
中    華    民    國    95    年    3     月    13    日
附錄本案論罪科刑法條全文：
貪污治罪條例第4條：
有下列行為之一者，處無期徒刑或10年以上有期徒刑，得併科新
臺幣1億元以下罰金：
一、竊取或侵占公用或公有器材、財物者。
二、藉勢或藉端勒索、勒徵、強占或強募財物者。
三、建築或經辦公用工程或購辦公用器材、物品，浮報價額、數
量，收取回扣或有其他舞弊情事者。
四、以公用運輸工具裝運違禁物品或漏稅物品者。
五、對於違背職務之行為，要求、期約或收受賄賂或其他不正利益者。
前項第1款至第4款之未遂犯罰之。
貪污治罪條例第11條：
對於第二條人員，關於違背職務之行為，行求、期約或交付賄賂
或其他不正利益者，處1年以上7年以下有期徒刑，得併科新臺幣
3百萬元以下罰金不具第2條人員之身分而犯前項之罪者亦同。犯
前二項之罪而自首者，免除其刑；在偵查或審判中自白者，減輕
或免除其刑。
刑法第213條：
公務員明知為不實之事項，而登載於職務上所掌之公文書，足以
損害於公眾或他人者，處1年以上7年以下有期徒刑。
刑法第266條：
在公共場所或公眾得出入之場所賭博財物者，處1千元以下罰金
，但以供人暫時娛樂之物為賭博者，不在此限。（罰金數額已依
罰金罰鍰提高標準條例提高為10倍）當場賭博之器具與在賭檯或
兌換籌碼處之財物，不問屬於犯人與否，沒收之。
刑法第268條：
意圖營利，供給賭博場所或聚眾賭博者，處3年以下有期徒刑，
得併科3千元以下罰金。


司法院資訊處製作；財團法人民間司法改革基金會備份。
